【裁判字號】    97,交聲,1671
【裁判日期】    970829
【裁判案由】    聲明異議
【裁判全文】
臺灣高雄地方法院交通事件裁定        97年度交聲字第1671號
原處分機關  高雄市政府交通局
代  表  人  甲○○
異  議  人
即受處分人  乙○○
上列異議人即受處分人因違反道路交通管理處罰條例案件，對於
高雄市政府交通局於中華民國97年7 月15日所為之處分（原處分
案號：高市交裁字第裁32-B00000000號），聲明異議，本院裁定
如下：
    主  文
原處分關於罰鍰新臺幣參萬元部分撤銷。其餘異議駁回。
上開撤銷部分，乙○○不罰。
    理  由
一、本件異議意旨略以：異議人即受處分人於民國96年11月3 日
    某時，酒後騎乘車牌號碼OLX-746 號重型機車，於同日下午
    18時20分許（高雄市政府交通局違反道路交通管理事件裁決
    書誤載為上午8 時20分），行經高雄市○○區○○路與沿海
    路口，因酒後肇事，經警對異議人施以酒測，發現異議人呼
    氣中酒精濃度每公升0.68毫克。嗣由臺灣高雄地方法院檢察
    署（下稱高雄地檢署）檢察官以96年度偵字第33214 號為緩
    起訴處分，異議人亦已履行緩起訴所定之條件。惟原處分機
    關竟再依道路交通管理處罰條例第35條第1 項第1 款規定，
    裁處異議人新臺幣（下同）52,500元，核與行政罰法之「一
    事不兩罰」原則不符，爰依法聲明異議等語【聲明異議範圍
    限於罰鍰處分部分】。
二、按汽車駕駛人，駕駛汽車經測試檢定有下列情形之一者，處
    15,000元以上60,000元以下罰鍰，並當場移置保管其車輛及
    吊扣其駕駛執照1 年；因而肇事致人受傷者，並吊扣其駕駛
    執照2 年；致人重傷或死亡者，吊銷其駕駛執照，並不得再
    考領：一、酒精濃度超過規定標準。又汽車駕駛人，有下列
    情形之一者，應接受道路交通安全講習：二、有第35條第1
    項規定之情形。道路交通管理處罰條例第35條第1 項第1 款
    、第24條第1 項第2 款分別定有明文。次按行政罰法第26條
    規定：「一行為同時觸犯刑事法律及違反行政法上義務規定
    者，依刑事法律處罰之。但其行為應處以其他種類行政罰或
    得沒入之物而未經法院宣告沒收者，亦得裁處之。前項行為
    如經不起訴處分或為無罪、免訴、不受理、不付審理之裁判
    確定者，得依違反行政法上之義務規定裁處之。」同法第1
    條規定：「違反行政法上義務而受罰鍰、沒入或其他種類行
    政罰之處罰時，適用本法。但其他法律有特別規定者，從其
    規定。」而上開道路交通管理處罰條例第35條第1 項第1 款
    規定，係對行為人違反行政法上義務規定之裁處，且該條例
    關於一行為同時觸犯刑事法律及違反行政法上義務規定者，
    並無特別規定，故若汽車駕駛人一個酒後駕車行為，經測試
    檢定酒精濃度超過規定標準，而同時涉有刑法第185 條之3
    公共危險罪嫌時，道路交通管理處罰機關除有行政罰法第26
    條第1 項但書得處以其他種類行政罰者之情形，得裁處其他
    種類行政罰外，關於罰鍰部分，即應依上開行政罰法第26條
    及道路交通管理處罰條例第10條規定移送地方法院檢察署處
    理，除於移送後再有上開行政罰法第26條第2 項得依違反行
    政法上義務規定裁處之情形外，不得逕依道路交通管理處罰
    條例第35條第1 項第1 款規定，裁處行為人罰鍰之行政罰。
三、次按被告所犯為死刑、無期徒刑或最輕本刑3 年以上有期徒
    刑以外之罪，檢察官參酌刑法第57條所列事項及公共利益之
    維護，認以緩起訴為適當者，得定1 年以上3 年以下之緩起
    訴期間為緩起訴處分，其期間自緩起訴處分確定之日起算。
    刑事訴訟法第253 條之1 第1 項定有明文。而行政罰法第26
    條已明定一事不二罰之原則，亦即應受行政罰之行為如經不
    起訴處分或為無罪、免訴、不受理、不付審理之裁判確定者
    ，始得依違反行政法上義務規定裁處之。上開法條規定並未
    包括「緩起訴處分」在內，雖「緩起訴處分」最終使被告免
    於刑事訴追之效果，與「不起訴處分」之效果相同，惟緩起
    訴處分另須於一定期間內遵守或履行刑事訴訟法第253 條之
    2 各款所規定之事項，若有同法第253 條之3 第1 項各款情
    形，檢察官仍得依職權或依告訴人之聲請，將緩起訴處分撤
    銷，故緩起訴處分之性質顯與不起訴處分不完全相同。本於
    對受處分人不利益之規定不得任意擴張解釋之原則，行政罰
    法第26條第2 項所謂「不起訴處分確定」之規定，尚難認可
    類推適用，將性質並非完全相同之「緩起訴處分」包括在內
    。
四、經查，異議人在飲酒後呼氣酒精濃度超過每公升0.55毫克（
    達每公升0.68毫克）情形下，騎乘車牌號碼OLX ─746 號重
    型機車，於同日下午6 時20分許，行經高雄市○○區○○路
    與沿海路口，因酒後肇事，經警對異議人施以酒測，發現異
    議人呼氣中酒精濃度每公升0.68毫克，並由原處分機關以駕
    駛人酒精濃度超過規定標準為由，裁處罰鍰52,500元及施以
    道安講習之事實，業據異議人自承在卷，並有高雄市政府警
    察局舉發違反道路交通管理事件通知單、高雄市政府警察局
    違反道路交通管理事件裁決書附卷可稽。又異議人因上開酒
    後駕車案件，業經高雄地檢署檢察官於96年12月15日以96年
    度偵字第33214 號為緩起訴處分（緩起訴期間為2 年，並命
    異議人向國庫支付30,000元及書立悔過書），於97年1 月7
    日確定，異議人已依緩起訴內容分別書立悔過書及繳交3 萬
    元予國庫之事實，業經調取上開偵查案卷查明屬實。異議人
    以一酒後駕車之行為，同時觸犯刑事法律及違反行政法上義
    務，經檢察官依刑事法律為緩起訴處分，異議人並依據該緩
    起訴處分向國庫支付30,000元，該付款之性質與罰金相類，
    即無由再依違反行政法上義務之規定處罰之。而本件異議人
    之緩起訴期間雖未屆滿，仍有可能因有刑事訴訟法第253 條
    之3 第1 項各款情形而受撤銷緩起訴之處分，而繼續偵查或
    起訴，然檢察官撤銷緩起訴之處分時，被告已履行之部分，
    不得請求返還或賠償，刑事訴訟法第253 條之3 第2 項定有
    明文，是縱使異議人所受之緩起訴處分嗣經撤銷，亦不影響
    其已履行向國庫支付一定金額之事實。據此，原處分機關依
    道路交通管理處罰條例第35條第1 項第1 款規定，對異議人
    上開酒後駕車之違規行為予以裁罰時，其裁處罰鍰部分自無
    從再適用行政罰之必要。惟異議人所支付之緩起訴處分金僅
    30 ,000 元，參照上開處罰條例第35條第8 項、第92條第3
    項規定意旨及違反道路交通管理事件統一裁罰基準表之裁罰
    標準，異議人之呼氣酒精濃度超過每公升0.55毫克，逾越應
    到案期限60日以上，其最低罰鍰金額為52,500元，故異議人
    尚須補繳不足部分之罰鍰22,500元【即52,500－30,000＝22
    ,500 】 ，始為適法，原處分機關逕以異議人酒精濃度超過
    規定標準，對其裁處罰鍰超過22,500元，尚有未洽。
五、綜上，原處分機關上開罰鍰之行政裁罰，即有未洽，應由本
    院撤銷原處分其中罰鍰30,000元部分（至於原處分罰鍰22,5
    00元部分仍由異議人繳交），另諭知如主文第2 項所示之處
    分，以資適法。至於原處分罰鍰22,500元部分，異議並無理
    由，應予駁回。
六、據上論結，應依道路交通案件處理辦法第19條、第20條前段
    ，裁定如主文。
中    華    民    國    97    年    8     月    29    日
                  交通法庭      法  官  方錦源
以上正本證明與原本無異。
如不服本裁定，應於收受送達後5 日內向本院提出抗告狀。
中    華    民    國    97    年    8     月    29    日
                                書記官  鄧思辰


司法院資訊處製作；財團法人民間司法改革基金會備份。
